臺灣彰化地方法院民事判決　九十二年度訴字第七七四號
　　原　　　告　甲○○
　　　　　　　　　　　　　　送.
　　訴訟代理人　王叔榮律師
　　　　　　　　魏其村律師
　　被　　　告　臺中商業銀行股份有限公司員林分公司
　　　　　　　　　　　　　　設.
　　法定代理人　丙○○　　　住.
　　訴訟代理人　乙○○　　　住.
右當事人間請求返還寄託物事件，經本院於民國九十三年四月二日言詞辯論終結，判
決如左：
    主      文
原告之訴及其假執行之聲請均駁回。
訴訟費用由原告負擔。
    事      實
甲、原告方面：
一、聲明
  (一)被告應給付原告新臺幣（下同）二百五十萬元，及自民國八十七年一月六日起至
    清償日止，按週年利率百分之五計算之利息。
  (二)願供擔保，聲請宣告假執行。
二、陳述：
  (一)原告於八十六年一月四日接受訴外人黃美利請託，前往被告開立帳號00000
    0000000號之活期儲蓄存款帳戶（下稱系爭存款帳戶），並即轉帳存入二
    百五十萬元，且辦理定期存款。詎料，被告行員許鴻林未經原告同意，竟自八十
    六年一月二十五日起，陸續以系爭定期存單冒名辦理質押借款，並盜領一空，迄
    未償還。許鴻林上開犯行雖經黃美利向臺灣彰化地方法院檢察署提出告訴，先後
    經不起訴處分確定在案。然被告所屬行員於辦理上開質押借款與存款提領過程中
    ，顯有嚴重過失，此觀被告監管小組經專案調查後，亦自承：「於辦理質借時均
    由許鴻林提供已蓋妥留有印鑑之借款申請書及存單存摺，由放款經辦辦理質借放
    款，致使行員誤為上述存款均是許鴻林所有，在不知情下而為辦理質借，本行行
    員疏忽之處，本行另行議處。」至明。又上開質押借款與存款提領金額均遠超過
    財政部所頒布洗錢防制法第七條授權規定事項第一條第一款規定之管制金額一百
    萬元，被告行員依同條第二款規定，於履行確認客戶身分與留存交易紀錄憑證後
    ，始得允許存款戶或其代理人提領該帳戶內之款項。惟被告行員並未確實履行上
    開規定，即率允其同事許鴻林以系爭定期存單偽為質借，並盜領一空，是被告所
    屬行員就原告所有系爭定期存款遭冒名質借與盜領一節，涉有過失。本件原告消
    費寄託予被告之系爭存款，雖遭該行行員許鴻林偽為質借與盜領，依最高法院五
    十五年度臺上字第三○一八號、八十一年度臺上字第一八七五號判例意旨，該盜
    領行為對原告不生效力，爰依消費寄託之法律關係，提起本件訴訟。
  (二)對被告答辯之陳述：
  1.系爭存款之消費寄託關係確實存在於兩造間：
  　原告雖受訴外人黃美利請託，在被告設立系爭存款帳戶，並由黃美利匯入二百五
    十萬元，再轉為定期存款，然系爭存款所涉之法律關係，乃源自兩造間之寄託契
    約，與該黃美利無關。被告雖抗辯原告僅為系爭存款名義上之權利人，系爭存款
    帳戶根本係他人之人頭戶云云。惟原告固然係因黃美利之請託始設立系爭存款帳
    戶，然該帳戶既係以原告名義開立，則兩造在黃美利將系爭二百五十萬元存入該
    帳戶之同時，即成立消費寄託關係，灼然至明。至於系爭存款帳戶之款項，究竟
    係原告或第三人所存，以及各該存入之款項究係基於借貸、清償、委託保管或其
    他原因等事實，均不影響兩造本於前開寄託關係所成立之當事人地位。換言之，
    縱然係由第三人存入款項，此乃原告與第三人間之另一法律關係，系爭存款帳戶
    既以原告名義與被告簽訂寄託契約，自不因其存款之來源而更異其寄託人，是被
    告所辯，顯無足取。
  2.系爭存款遭許鴻林盜領，對原告不生清償之效力：
  (1)按「銀行接受無償存款，其與存戶間，乃屬金錢寄託關係，本件存款倘確係被第
    三人所冒領，則受損者乃上訴人銀行，被上訴人對於銀行仍非不得行使寄託物返
    還請求權。」，最高法院五十五年度臺上字第三○一八號判例闡釋甚明。又「銀
    行接受定期存款者，其與存款戶間係發生消費寄託關係，依民法第六百零三條第
    一項規定，銀行固負有返還同一數額之金錢於存款戶之義務，存款如為第三人憑
    真正之存單及印章所盜領，依其情形得認該第三人為債權之準占有人，且銀行不
    知其非債權人者，依民法第三百十條第二款規定，銀行得對存款戶主張有清償之
    效力，存款戶即不得請求銀行返還同一數額之金錢，銀行亦不負侵權行為或債務
    不履行之損害賠償責任。倘該第三人非債權之準占有人或銀行明知該第三人非債
    權人，亦無民法第三百十條第一款及第三款所定情事，則銀行向第三人為清償，
    對於存款人即不生清償之效力，存款戶自非不得行使寄託物返還請求權，請求銀
    行履行債務，亦不發生侵權行為或債務不履行之問題。」，最高法院八十一年度
    臺上字第一八七五號判例亦有明文。被告行員許鴻林未經原告同意，亦未經原告
    委任，竟於被告之個人資料蒐集，電腦處理及利用同意書、借款申請書、擔保物
    提供證等表格上偽造原告簽名，並盜用原告所寄存之印章，自同年一月二十五日
    起陸續以系爭定期存單冒名辦理質押借款，且以系爭定期存款之本息支付質押借
    款之利息，終因借款無法清償，至八十七年三月二十三日止，僅剩一四一九元。
    系爭存款係遭訴外人許鴻林偽為質押借款與盜領，就外觀而言，許鴻林執系爭定
    期存單與印章為上述不法行為時，似為系爭存款債權之準占有人，然許鴻林既為
    被告之受僱人，則被告辦理質押借款與提領存款之承辦人顯然明知許鴻林並非系
    爭存款帳戶之債權人，要無推稱不知之理。被告就許鴻林所盜領之款項，自不能
    對原告主張已發生清償之效力，原告行使寄託物返還請求權請求被告履行債務，
    於法自屬有據。
  (2)又銀行之客戶欲以定期存單向該銀行辦理質押借款，仍必需其本人親自填寫前揭
    借款申請書、擔保物提供證等各項表格，並簽名蓋章後，送請銀行承辦員初步核
    對身分無誤後，再轉呈該銀行上級主管複核後，始可核撥貸款予質借者。然被告
    呈庭證明被告據以核撥質押借款表格，均非原告簽名用印，且原告從未持系爭定
    期存單前往被告辦理質押借款，此乃許鴻林在刑事案件偵查中，所不否認之事實
    。準此，被告辦理放款之職員於受理許鴻林持原告所有系爭定期存單及偽造之表
    格辦理質押借款時，斷不可能推稱不知該質借手續於法不合。且依被告呈庭之借
    款申請書及活期儲蓄存款取款憑條所示，訴外人許鴻林偽為質押借款與盜領之款
    項，動輒一百萬元、一百五十萬元或二百二十萬元，然被告卻未根據財政部頒布
    洗錢防制法第七條授權規定事項第一條第一款之規定，履行確認客戶身分與留存
    交易紀錄憑證後，始允許存款戶或其代理人提領該帳戶內之款項，致讓許鴻林得
    以遂行盜領之不法情事，被告自知理虧，才會在回覆訴外人黃美利之函件內，自
    承該行行員有疏忽之處，益證被告就系爭存款係遭許鴻林盜領，對原告根本不生
    效力。
  3.刑事案件所為不起訴處分對本件民事訴訟不生拘束力：訴外人黃美利曾就訴外人
    許鴻林所涉偽造文書、詐欺等罪嫌向臺灣彰化地方法院檢察署提出告訴，雖經不
    起訴處分確定在案，然遍觀該案偵查卷證，就黃美利告訴之事實，根本未予查明
    ，茲分述如下：
  (1)許鴻林在偵查中供稱：「她（即黃美利）放高利，利息八厘。」、「（質借利息
    如何還銀行？）存摺裏面扣息，我將借款人之利息存入質借戶頭裏，由銀行從戶
    頭內扣利息轉。」，然遍觀偵查卷附原告之定期存款戶頭，除八十六年三月六日
    以現金存入利息二萬五千元外，其餘利息均係定息（即定存之利息）與三筆結息
    （即結算之利息），可見許鴻林供稱黃美利放高利等詞，顯然不實。
  (2)果真如許鴻林所供，黃美利同意將其委由原告及其他受託人保管之定期存單質押
    借款，再出借予第三人，賺取高利，且前後數年，總計數十次，累計金額應高達
    千萬元，衡情，許鴻林斷不可能平白為之。然許鴻林於偵查中卻陳稱：「沒何利
    益，一邊是姑姑，一邊是借款人」，由此益證，許鴻林供詞，殊違常理，不足信
    採。
  (3)系爭存款既轉為定期存款，依法即有定期利率之利息可得，倘黃美利確實同意許
    鴻林將系爭定期存單質借得款後，再予出借予第三人，衡情，出借第三人之利息
    ，不僅應彌補質押借款之利息與定期存款利息之差額，甚且應有超額之利息，黃
    美利始可能捨安穩之定期存款，而干冒負擔質押借款差額利息及高利被倒帳之風
    險。惟上開存款借予第三人之利息多少？究以現金、匯款或票據給付？借款人將
    利息交付何人？給付至何時？均未見於上開偵查案件檢察官訊問、調查，其草率
    可見一般。
  (4)許鴻林與其妻羅美京均供稱，因羅美京將原登記於其名下而屬黃美利母親黃吳皿
    所有坐落彰化縣田中鎮○○○○段九六三地號土地，返還登記予黃吳皿，故黃美
    利捨棄對許鴻林一千萬元之追償等語。衡諸常情，上開土地原屬黃吳皿所有，不
    論係買賣或為節稅而移轉過戶在羅美京名下，嗣後由羅美京回復登記予黃吳皿係
    天經地義之事，既非再輾轉過戶予黃美利，以達節稅或避免日後由其他兄弟繼承
    發生爭產問題之目的，則黃美利焉可能率予捨棄一千萬元之債權。不起訴處分書
    未細究事理，徒以表面供詞上之出入，率為認定黃美利確有同意質借之情，而為
    不起訴處分，顯然不足以作為本案不利於原告之心證基礎。
三、證據：提出活期儲蓄存款存摺一件、臺灣彰化地方法院檢察署八十七年度偵字第
    九六五○號、八十八年度偵續字第四八號不起訴處分書影本各一件、臺灣高等法
    院臺中分院檢察署九十一年度上聲議字第二一八號處分書影本一件、被告銀行八
    十七年十二月十一日中稽業字第○一四五號函件一件、訊問筆錄影本一件為證。
乙、被告方面：
一、聲明：
　　如主文所示。
二、陳述：
  (一)系爭存款債權已因清償而消滅：
  1.原告以系爭二百五十萬元定期存款質押借款二百五十萬元，且到期後並未清償借
    款，被告即以系爭二百五十萬元定期存款抵銷二百五十萬元之借款。系爭存款帳
    戶於八十七年三月二十三日辦理結清後，已無任何存款餘額，系爭存款債權已因
    清償而消滅。
  2.又原告僅為系爭存款帳戶之人頭戶，其印章與存摺均交由他人保管、使用，並不
    發生盜用之問題，且被告於清償系爭存款時，係憑真正之印章與存摺辦理，縱使
    質借與取款係由訴外人許鴻林代為辦理，亦非法所不許，仍應生清償之效力。
  (二)系爭交易無洗錢防制法之適用：
　　洗錢防制法係於八十六年四月二十三日開始施行，惟系爭存款與質押借款之交易
　　行為均發生於八十六年一月間，係在洗錢防制法施行前，自無該法適用。
  (三)被告函文與本案無關：
  1.被告八十七年十二月十一日中稽業字第○一四五號函，係依據財政部金融局八十
    七年十一月十一日臺融局(四)第八七三六五五一八號函指示，回覆訴外人黃美利之
    申訴書，其申請書內容係針對訴外人許鴻林，與本案無涉。況上開函文說明六所
    載「本行行員疏忽之處，本行另行議處。」，並非承認被告有違反任何義務。
  2.許鴻林經檢察官為不起訴處分確定後，被告始得以確認許鴻林毋庸負刑事責任，
    並以八十八年八月三十日中稽業字第五七八四號函載明：「因本行存單存款業務
    處理手冊第十節『存單之質借及設定質權』並未明確規定相關經辦人員必須面接
    存款戶本人辦理質借，且本案經彰化地方法院八十七年度偵字第九六五○號訴訟
    終結，許鴻林君為不起訴處分，故７員工獎懲委員會八十八年度第五次會議
    決議：『相關經辦及主管不予議處』。」。
三、證據：提出交易明細表一件、個人資料蒐集電腦處理及利用同意書影本一紙、客
    戶資料卡影本一件、借款申請書影本五紙、擔保物提供證影本四紙、活期儲蓄存
    款取款憑條影本七紙、福群律師事務所函影本一件為證。
丙、本院依職權調取臺灣彰化地方法院檢察署八十七年度偵字第九六五○號、八十八
    年度議字第一二五號、八十八年度偵續字第四八號、九十一年度聲議字第九一號
    偵查卷宗。
    理      由
一、原告起訴主張：原告於八十六年一月四日受訴外人黃美利請託，前往被告開立帳
    號000000000000號之活期儲蓄存款帳戶，並即轉帳存入二百五十萬
    元，且辦理定期存款。詎料，被告行員許鴻林未經原告同意，竟自八十六年一月
    二十五日起，陸續以系爭定期存單冒名辦理質押借款，並盜領一空，迄未償還。
    許鴻林上開犯行雖經黃美利向臺灣彰化地方法院檢察署提出告訴，先後經不起訴
    處分確定在案。然被告監管小組經專案調查後，於八十七年十二月十一日中稽業
    字第○一四五號函即自承：「於辦理質借時均由許鴻林提供已蓋妥留有印鑑之借
    款申請書及存單存摺，由放款經辦辦理質借放款，致使行員誤為上述存款均是許
    鴻林所有，在不知情下而為辦理質借，本行行員疏忽之處，本行另行議處。」；
    又上開質押借款與存款提領金額均遠超過財政部所頒布洗錢防制法第七條授權規
    定事項第一條第一款規定之管制金額一百萬元，被告行員依同條第二款規定，於
    履行確認客戶身分與留存交易紀錄憑證後，始得允許存款戶或其代理人提領該帳
    戶內之款項。惟被告行員並未確實履行上開規定，即同意許鴻林以系爭定期存單
    偽為質押借款，並盜領存款，是被告所屬行員就原告所有系爭定期存款遭冒名質
    押借款與盜領，顯有過失。本件原告消費寄託予被告之系爭二百五十萬元存款，
    雖遭被告行員許鴻林冒名質押借款與盜領，然該盜領行為對原告不生效力，爰基
    於消費寄託之法律關係，請求被告返還原告二百五十萬元，及自民國八十七年一
    月六日起至清償日止之法定遲延利息等語。被告則以：(一)原告係黃美利之人頭戶
    ，其將系爭存款存摺與印章交由黃美利保管與使用，再由許鴻林持真正之印章、
    存摺、定期存單代為辦理質押借款，且到期後並未清償借款，被告即以系爭二百
    五十萬元定期存款抵銷二百五十萬元之借款，系爭存款債權已因清償而消滅；(二)
    洗錢防制法係於八十六年四月二十三日開始施行，惟系爭存款與質押借款之交易
    行為均發生於八十六年一月間，係在洗錢防制法施行前，自無該法適用；(三)被告
    八十七年十二月十一日中稽業字第○一四五號函，係依據財政部金融局八十七年
    十一月十一日臺融局(四)第八七三六五五一八號函指示，回覆黃美利之申訴書，該
    申請書內容係針對許鴻林個人，與系爭存款無關；該函所載「本行行員疏忽之處
    ，本行另行議處。」，並非承認被告有違反任何義務，且許鴻林經檢察官為不起
    訴處分確定，被告得以確認許鴻林毋庸負刑事責任後，已於八十八年七月二十三
    日員工獎懲委員會八十八年度第五次會議決議，相關經辦及主管不予議處等語，
    資為抗辯。
二、兩造不爭執之事實：
  (一)原告於八十六年一月四日受訴外人黃美利請託，前往被告開立系爭存款帳戶後，
    即將系爭存款存摺與印章均交由黃美利使用，黃美利即轉帳存入二百五十萬元，
    並辦理定期存款，此有活期儲蓄存款存摺在卷可稽。
  (二)被告行員許鴻林分別於八十六年一月二十五日、同年一月二十八日、同年三月十
    七日、同年三月二十六日，陸續以真正之印章、系爭定期存單、系爭存款存摺辦
    理各質押借款二百二十萬元、二百萬元、二百萬元、五十萬元，並於八十六年一
    月二十五日、同年一月二十八日、同年三月十七日、同年三月二十六日提領存款
    二百二十萬元、二百萬元、二百萬元、五十萬元，此有交易明細表、借款申請書
    影本、擔保物提供證影本、活期儲蓄存款取款憑條影本在卷為證。
三、原告另主張：被告行員許鴻林持系爭定期存單、印章、存摺質押借款與提領存款
    ，未經原告同意，又被告於八十七年十二月十一日中稽業字第○一四五號函即自
    承其行員有疏忽之處，且被告行員並未依財政部所頒布洗錢防制法第七條授權規
    定事項第一條第一款規定，履行確認客戶身分與留存交易紀錄憑證後，始得允許
    存款戶或其代理人提領該帳戶內之款項，被告顯有過失，許鴻林所為質押借款與
    提領借款行為，對原告不生效力等語，則為被告所否認，並以前詞置辯。茲分述
    如下：
  (一)按債權債務之主體，應以締結契約之當事人為準，故凡契約上所載明之債權人，
    不問其實際情形如何，對於債務人當然得行使契約上之權利。本件原告至被告開
    立系爭存款帳戶後，雖將系爭存款存摺與印章均交由訴外人黃美利使用，惟系爭
    存款帳戶既以原告名義開立，應認系爭消費寄託契約係由本件兩造所締結，按諸
    上開說明，兩造即為系爭消費寄託契約債權債務之主體，不論實際上使用系爭存
    款帳戶者為何人，原告均得依消費寄託契約對於被告行使契約上之權利。惟按當
    事人約定，一方以他方名義存款於金融機關，名義人僅單純出借名義，對存款無
    管理、處分之權，存單、印章、存摺均由借用人持有，借用人並得自由提款、存
    款之消極信託契約，借用人對於出借人名義帳戶之存款即有管理、處分之權限。
    本件原告在被告開立系爭存款帳戶後，既將存摺、印章均交由黃美利持有，再由
    黃美利轉帳存入二百五十萬元，並辦理定期存款，按諸上開說明，原告與黃美利
    間就系爭存款所成立者，即屬消極信託契約，黃美利對於系爭存款帳戶之存款自
    有管理、處分之權限。是以本件首應審究者即為許鴻林持系爭定期存單、印章、
    存摺質押借款與提領存款，曾否經黃美利同意？經查，訴外人黃美利除借用原告
    名義開立系爭存款帳戶外，並分別於八十年間借用訴外人黃致豪名義在被告開立
    帳號000000000000號活期儲蓄存款帳戶、於八十四年間借用訴外人
    游凱茵名義在被告開立帳號000000000000號活期儲蓄存款帳戶、於
    八十六年間借用訴外人鍾建弘名義開立帳號000000000000號活期儲
    蓄存款帳戶之事實，業據黃美利於臺灣彰化地方法院檢察署八十七年度偵字第九
    六五○號刑事案件刑事告訴狀所自承，並有存款帳戶存摺影本可稽（上開偵查卷
    宗第四頁至第二一頁），應認屬實。又黃美利於八十七年十一月二十六日上開刑
    事案件訊問時，供稱：八十六年以前皆由許鴻林幫忙存款，存款後，許鴻林都將
    存摺、印章交還，八十六年以前存摺均在伊處，伊未曾拿去質押或任何借款等語
    （上開偵查卷宗第五六頁）。惟查，許鴻林除分別於八十六年一月二十五日、同
    年一月二十八日、同年三月十七日、同年三月二十六日，以原告名義所開立之系
    爭存款帳戶辦理定期存單各質押借款二百二十萬元、二百萬元、二百萬元、五十
    萬元外，亦分別於八十一年十一月二十八日、八十二年一月五日、同年二月四日
    、同年二月二十六日、同年四月二十七日、同年七月二日、八十三年三月三十日
    、同年四月二十八日、同年五月二日、同年五月二十五日、同年六月九日，以黃
    致豪名義所開立之上開存款帳戶辦理定期存單各質押借款二百二十五萬元、一百
    四十萬元、二百二十五萬元、二百二十五萬元、二百萬元、二百二十五萬元、二
    百萬元、二百萬元、二百萬元、二百萬元、五十萬元；於八十四年一月十八日，
    以游凱茵名義所開立之上開存款帳戶辦理定期存單質押借款一百五十萬元之事實
    ，此有借款申請書、活期性存款月交易明細為證（上開偵查卷宗第一七一頁至第
    一八二頁）。又依被告所編印之存單存款業務處理手冊第十節（上開偵查卷宗第
    九一頁）之記載：「存戶以存單向本行質押借款時，經存款櫃員驗對存單及印鑑
    無誤後，送放款部分經辦作事故事項（存單質借）登錄並辦理質借手續。」，且
    原告亦不爭執，許鴻林係持真正之印章、定期存單、存款存摺辦理質押借款與提
    領存款之事實，如非黃美利將印章、定期存單、存款存摺交付予許鴻林，並同意
    許鴻林辦理質押借款與提領存款，則許鴻林如何辦理多達十餘次之質押借款與提
    領存款？又如何能於八十一年至八十六年長達五年期間，均不被保管定期存單、
    存款存摺、印章之黃美利所查知？是以許鴻林持系爭定期存單、印章、存款存摺
    辦理質押借款與提領存款，確實經過黃美利同意，應堪認定；且黃美利與許鴻林
    因系爭存款爭議，經黃美利以許鴻林涉犯偽造文書、侵占、詐欺罪嫌提起刑事告
    訴，業由臺灣彰化地方法院檢察署以八十七年度偵字第九六五○號、八十八年度
    偵續字第四八號為不起訴處分，臺灣高等法院臺中分院檢察署以九十一年度上聲
    議字第一二八號處分駁回黃美利再議聲請確定在案，亦採同一認定。按代理人於
    代理權限內，以本人名義所為之意思表示，直接對本人發生效力，民法第一百零
    三條定有明文。又原告與黃美利就系爭存款係成立消極信託契約，黃美利對於系
    爭存款帳戶之存款有管理、處分之權限，業如前述，則黃美利同意許鴻林持系爭
    定期存單、印章、存款存摺，以原告名義所為質押借款與提領存款之行為，應直
    接對原告發生效力。因此，原告主張：被告行員許鴻林持系爭定期存單、印章、
    存摺質押借款與提領存款，未經原告同意等語，自無可採。
  (二)被告八十七年十二月十一日中稽業字第○一四五號函說明六雖記載：「於辦理質
    借時均由許鴻林提供已蓋妥留有印鑑之借款申請書及存單存摺，由放款經辦辦理
    質借放款，致使行員誤為上述存款均是許鴻林所有，在不知情下而為辦理質借，
    本行行員疏忽之處，本行另行議處。」等詞，惟嗣黃美利對許鴻林所提出上開刑
    事告訴案件，經臺灣彰化地方法院檢察署檢察官以八十八年度偵續字第四八號為
    不起訴處分，並經臺灣高等法院臺中分院檢察署以九十一年度聲議字第九一號處
    分書駁回黃美利再議聲請後，被告即以八十八年八月三十日中稽業字第五七八四
    號函覆財政部金融局：「因本行存單存款業務處理手冊第十節『存單之質借及設
    定質權』並未明確規定相關經辦人員必須面接存款戶本人辦理質借，且本案經彰
    化地方法院八十七年度偵字第九六五○號訴訟終結，許鴻林君為不起訴處分，故
    ７員工獎懲委員會八十八年度第五次會議決議：『相關經辦及主管不予議處
    』。」等詞，此有上開函文影本在卷可稽，足見被告於上開刑事案件不起訴處分
    確定後，經內部調查結果，認為被告行員並未違反相關規定，並作成相關經辦及
    主管不予議處之結論，自難僅以被告曾於函文內記載「本行行員疏忽之處，本行
    另行議處。」等詞，逕認被告已自承確有過失。
  (三)又洗錢防制法係於八十五年十月二十三日公布，並於公布後六個月即八十六年四
    月二十三日施行，而財政部則係於八十六月三月四日頒布洗錢防制法第七條授權
    規定事項，並於同年四月二十三日開始適用。而本件被告行員許鴻林係分別於八
    十六年一月二十五日、同年一月二十八日、同年三月十七日、同年三月二十六日
    ，辦理質押借款，並於八十六年一月二十五日、同年一月二十八日、同年三月十
    七日、同年三月二十六日提領存款，許鴻林所為質押借款與提領存款之行為，均
    係發生於洗錢防制法施行前，是以原告主張：被告行員並未依財政部所頒布洗錢
    防制法第七條授權規定事項第一條第一款規定，履行確認客戶身分與留存交易紀
    錄憑證後，始得允許存款戶或其代理人提領該帳戶內之款項，被告顯有過失等語
    ，亦不足採。
  (四)綜上所述，許鴻林持系爭定期存單、印章、存摺質押借款與提領存款，係經對系
    爭存款有管理、處分權限之黃美利所同意，是許鴻林以原告名義所為質押借款與
    提領存款之行為，應直接對原告發生效力。
四、按為質權標的物之債權，其清償期後於其所擔保債權之清償期者，質權人於其清
    償期屆滿時，得直接向債務人請求給付；債權與其債務同歸一人時，債之關係消
    滅，民法第九百零六條前段、第三百四十四條前段分別定有明文。本件原告以對
    被告之系爭二百五十萬元定期存款債權作為擔保，設定權利質權予被告，向被告
    借款二百五十萬元，原告於二百五十萬元借款到期後，並未清償，被告自得直接
    向系爭定期存款債權之債務人請求給付，惟系爭定期存款債權之債務人亦為被告
    ，被告既同為系爭定期存款債權之質權人與債務人，則系爭定期存款債權即於被
    告行使質權人之權利時，因混同而歸於消滅，原告自不得再請求被告返還系爭二
    百五十萬元之定期存款。
五、從而，原告基於消費寄託之法律關係，請求被告返還原告二百五十萬元，及自民
    國八十七年一月六日起至清償日止之法定遲延利息，即無理由，應予駁回。
六、原告之訴既經駁回，其假執行之聲請，即失所附麗，亦應駁回。
據上論結：原告之訴為無理由，依民事訴訟法第七十八條，判決如主文。
中　　　華　　　民　　　國　　九十三　　年　　　四　　　月　　　十六　　日
                                        臺灣彰化地方法院民事第二庭
~B審判長法官　何志通
~B　　　法官　周莉菁
~B　　　法官　鄭舜元
右為正本係照原本作成。
如對本判決上訴，應於判決送達後二十日內向本院提出上訴狀。
中　　　華　　　民　　　國　　九十三　　年　　　四　　　月　　　二十　　日
~B法院書記官　卓俊杰
